臺灣苗栗地方法院刑事判決
110年度易緝字第18號
公  訴  人  臺灣苗栗地方檢察署檢察官
被      告  潘偉明


                    （另案在法務部○○○○○○○○○○○執行中）
上列被告因竊盜案件，經檢察官提起公訴（108年度偵字第6881
、6971號、109年度偵字第91、990號），被告於準備程序中就被
訴事實為有罪之陳述，經本院告知簡式審判程序之旨，並聽取當
事人之意見後，裁定由受命法官獨任進行簡式審判程序，判決如
下：
    主  文
潘偉明犯如附表一「罪名及宣告刑」欄所示之罪，均累犯，各處
如附表一「罪名及宣告刑」欄所示之刑。上開有期徒刑不得易科
罰金部分，應執行有期徒刑壹年柒月。
未扣案如附表二所示之犯罪所得均沒收，於全部或一部不能沒收
或不宜執行沒收時，追徵其價額。
    犯罪事實
一、潘偉明意圖為自己不法之所有，基於竊盜之犯意，於如附表
    一編號1至4所示之時間、地點，以如附表一編號1至4所示之
    方式，竊取如附表一編號1至4所示之財物（其中如附表一編
    號1所示部分，因未發現任何財物而未得手）。
二、案經苗栗縣警察局竹南分局、通霄分局報告臺灣苗栗地方檢
    察署檢察官偵查起訴。
    理  由
一、被告潘偉明所犯係死刑、無期徒刑、最輕本刑為3年以上有
    期徒刑以外之罪，亦非高等法院管轄第一審案件，其於準備
    程序進行中，先就被訴事實為有罪之陳述，經本院告知簡式
    審判程序之旨，並聽取檢察官及被告之意見後，依刑事訴訟
    法第273條之1第1項之規定，由本院合議庭裁定進行簡式審
    判程序。是依刑事訴訟法第273條之2規定，本件之證據調查
    ，不受同法第159條第1項、第161條之2、第161條之3、第16
    3條之1及第164條至第170條規定之限制，合先敘明。
二、認定犯罪事實所憑之證據及理由
　　上揭犯罪事實，業據被告於警詢（見附表一「認定犯罪事實
    所憑之證據資料」欄所示卷頁）、本院準備程序及審理中均
    坦承不諱（見本院易緝卷第72、76頁），核與證人即被害人
    朱恆鋒、林碧櫻、朱文輝、賴曉慧、證人潘智程、潘進芳於
    警詢時之證述互核相符（見附表一「認定犯罪事實所憑之證
    據資料」欄所示卷頁），並有如附表一「認定犯罪事實所憑
    之證據資料」欄所示之證據資料在卷可稽，足認被告前揭任
    意性自白核與事實相符，應堪採信。從而，本件事證已臻明
    確，被告上開如附表一所示犯行洵堪認定，均應依法論科。
三、論罪科刑
　㈠適用法條之說明：
　　按刑法第321條第1項第1款之侵入住宅竊盜罪，其所謂「住
    宅」，乃指人類日常居住之場所而言（最高法院76年台上字
    第2972號判例意旨參照）。次按刑法第321條第1項第2款之
    毀越門窗牆垣或其他安全設備罪，所謂「毀」係指毀損或毀
    壞，「越」則指踰越或超越，毀與越不以兼有為限，若有其
    一即克當之，是祗要毀壞、踰越或超越門窗、安全設備之行
    為，使該門窗、安全設備喪失防閑作用，即該當於前揭規定
    之要件（最高法院85年度台上字第4517號、93年台上字第48
    91判決意旨參照）。又按刑法第321條第1項第2款規定將「
    門窗」、「牆垣」、「其他安全設備」並列，則所謂「門窗
    」專指門戶、窗扇而言，應屬狹義之指分隔住宅或建築物內
    外之間之出入口設備而言。而所謂「其他安全設備」，指門
    窗牆垣以外，依通常觀念足認防盜之一切設備而言。如電網
    、門鎖以及鐵門窗等是（最高法院55年台上字第547號判例
    、73年度台上字第3398號、78年度台上字第4418號判決意旨
    參照）。至於已進入大門室內之住宅或建築物內部諸門，不
    論是房間門、廚房門、通往陽台之落地鋁製玻璃門，則應認
    為係「其他安全設備」（臺灣高等法院暨所屬法院72年度法
    律座談會刑事類第28號同此意旨）。再按刑法第321條第1項
    第3款之攜帶兇器竊盜罪，係以行為人攜帶兇器竊盜為其加
    重條件，此所謂兇器，其種類並無限制，凡客觀上足對人之
    生命、身體、安全構成威脅，具有危險性之兇器均屬之，且
    祗須行竊時攜帶此種具有危險性之兇器為已足，並不以攜帶
    之初有行兇之意圖為限，亦不以取出兇器犯之為必要。螺絲
    起子、鉗子、扳手、剪刀等物均為足以殺傷人生命、身體之
    器械，顯為具有危險性之兇器（最高法院79年台上字第5253
    號判例、94年度台上字第3149號、76年度台上字第3929號、
    69年度台上字第537號判決意旨參照）。另按刑法第321條第
    1項所列各款為竊盜之加重條件，如犯竊盜罪兼具數款加重
    情形時，因竊盜行為祗有一個，仍祗成立一罪，不能認為法
    律競合或犯罪競合，但判決主文應將各種加重情形順序揭明
    ，理由並應引用各款，俾相適應（最高法院69年台上字第39
    45號判例意旨參照）。經查：
　⒈本件被告就如附表一編號1所示之部分，係於如附表一編號1
    所示時、地，攜帶油壓剪1把，復持之毀壞被害人朱恆鋒上
    址住宅車庫窗戶鐵窗，毀壞並踰越上開窗戶進入屋內行竊，
    則被告所持用之上開油壓剪雖未經扣案，惟被告既持以破壞
    上址住宅車庫窗戶鐵窗，顯見其質地甚為堅硬，且係具破壞
    力之金屬製品，若持以行兇，客觀上足以對人之生命、身體
    、安全構成威脅，具有危險性，揆諸前揭判例意旨及說明，
    自屬刑法第321條第1項第3款所稱兇器無疑。又被告先攀爬
    並踰越上址住宅圍牆後，拆毀上址住宅車庫窗戶鐵窗，毀壞
    並踰越上開窗戶進入屋內行竊，已使上開圍牆、鐵窗、窗戶
    喪失防閑作用，揆諸前揭說明，其行為自屬踰越牆垣、毀壞
    安全設備、毀越門窗、侵入住宅竊盜，而合於刑法第321條
    第1項第2款、第1款之加重條件。
　⒉本件被告就如附表一編號2所示之部分，係於如附表一編號2
    所示時、地，於被害人林碧櫻上址住宅車庫內取得鐵鎚1把
    、螺絲起子2支、尖嘴鉗1支，復持上開工具破壞上址住宅2
    樓房間門鎖，上開鐵鎚、螺絲起子、尖嘴鉗質地甚為堅硬，
    且上開螺絲起子、尖嘴鉗係頂端尖銳之金屬製品，若持以行
    兇，客觀上足以對人之生命、身體、安全構成威脅，具有危
    險性，揆諸前揭判例、判決意旨及說明，自均屬刑法第321
    條第1項第3款所稱兇器無疑。另本件被告就如附表一編號2
    所示部分，持以行竊之鐵鎚、螺絲起子、尖嘴鉗，雖為行竊
    現場取得，並非被告所攜往，然被告既於行竊之際攜之為工
    具，在客觀上已足對他人之生命身體構成威脅，具有危險性
    ，自應成立刑法第321條第1項第3款之攜帶兇器竊盜罪（最
    高法院78年度台上字第4422號判決意旨參照）。又被告拆毀
    上址住宅車庫窗戶鐵窗支架，踰越上開窗戶進入屋內行竊，
    並持上開工具破壞2樓房間門鎖，已使上開鐵窗、窗戶、房
    間門喪失防閑作用，揆諸前揭說明，其行為自屬毀壞安全設
    備、踰越門窗、侵入住宅竊盜，而合於刑法第321條第1項第
    2款、第1款之加重條件。
　⒊本件被告就如附表一編號3所示之部分，係於如附表一編號3
    所示時、地，徒手拆毀被害人朱文輝上址住宅廚房窗戶鐵窗
    支架後，踰越上開窗戶進入屋內行竊，已使上開鐵窗、窗戶
    喪失防閑作用，揆諸前揭說明，其行為自屬毀壞安全設備、
    踰越門窗、侵入住宅竊盜，而合於刑法第321條第1項第2款
    、第1款之加重條件。
　⒋本件被告就如附表一編號4所示之部分，係於如附表一編號4
    所示時、地，徒手開啟並踰越被害人賴曉慧上址住宅2樓陽
    台窗戶進入屋內行竊，已使其喪失防閑作用，揆諸前揭說明
    ，其行為自屬踰越門窗、侵入住宅竊盜，而合於刑法第321
    條第1項第2款、第1款之加重條件。
　㈡論罪部分：
　⒈是核被告就附表一編號1所為，係犯刑法第321條第2項、第1
    項第3款、第2款、第1款之攜帶兇器毀越門窗踰越牆垣毀壞
    安全設備侵入住宅竊盜未遂罪；就附表一編號2所為，係犯
    刑法第321條第1項第3款、第2款、第1款之攜帶兇器踰越門
    窗毀壞安全設備侵入住宅竊盜罪；就附表一編號3所為，係
    犯刑法第321條第1項第2款、第1款之踰越門窗毀壞安全設備
    侵入住宅竊盜罪；就附表一編號4所為，係犯刑法第321條第
    1項第2款、第1款之踰越門窗侵入住宅竊盜罪。
　⒉又按財產法益應以財產監督權之個數，為法益之個數，與財
    產所有者之為一人或數人無關（最高法院62年台上字第407
    號判例、91年度台上字第722號、95年度台上字第779號判決
    意旨可資參照）。則被告就附表一編號2所示部分，所竊得
    如附表一編號2「竊得財物」欄所示之財物，雖分別屬被害
    人林碧櫻及其親屬所有，惟被告係於單一住宅內行竊，係侵
    害一個監督權，揆諸前揭說明，不生一行為而觸犯數罪名問
    題，仍應論以一加重竊盜罪。另公訴意旨認被告就附表一編
    號1至4所為分別應論以起訴書所載罪名，容有未洽，附此指
    明。而被告就如附表一所示之4罪間，犯意各別，行為互殊
    ，應予分論併罰。
　㈢刑之加重減輕：
　⒈累犯裁量加重最低本刑之說明：
　　被告前因①竊盜案件，經本院以103年度易字第602號判決判
    處有期徒刑10月確定；因②毀棄損壞等案件，經臺灣臺中地
    方法院（下稱臺中地院）以103年度易字第746號判決判處有
    期徒刑4月、3月，應執行有期徒刑6月確定；因③竊盜案件，
    經臺中地院以103年度審易字第11號判決判處有期徒刑9月、
    8月，應執行有期徒刑1年2月確定；因④竊盜案件，經臺中地
    院以105年度易字第139號判決判處有期徒刑8月確定；上開①
    至④案件所示罪刑，嗣經臺中地院以105年度聲字第5106號裁
    定定應執行有期徒刑2年10月確定，於107年3月27日縮短刑
    期假釋出監，並付保護管束，迄107年8月22日縮刑期滿假釋
    未經撤銷，其未執行之刑，以已執行論，此有臺灣高等法院
    被告前案紀錄表存卷可查，則被告於受徒刑執行完畢後，5
    年以內故意再犯本件有期徒刑以上之罪，為累犯，本院考量
    被告因上開①、③、④案件入監執行完畢後，復再犯下本案竊
    盜犯行，前後案之犯罪類型及罪質均屬相同，依司法院釋字
    第775號解釋意旨，本於罪刑相當原則，裁量應依刑法第47
    條第1項規定加重其刑。
　⒉未遂減輕部分：
　　又被告就附表一編號1所示犯行，雖已著手於竊盜之實行，
    惟因尚未竊得任何財物而不遂，為未遂犯，爰依刑法第25條
    第2項之規定，按既遂犯之刑減輕之。是被告此部分犯行有
    上開刑之加重、減輕事由，依刑法第71條第1項規定，先加
    後減之。
　㈣量刑部分：
　　爰以行為人之責任為基礎，審酌被告不思循正當途徑獲取財
    物，持用客觀上具有危險性，可供兇器使用之油壓剪、鐵鎚
    、螺絲起子、尖嘴鉗作為犯案工具，恣意毀越門窗、毀壞安
    全設備、踰越牆垣、侵入他人住處竊取財物，足見其欠缺尊
    重他人財產權之觀念，且造成法秩序之動盪，其一部犯行雖
    因未能成功行竊而未遂，惟已對被害人之財產法益形成具體
    危險，所為實屬不該；考量被告本件竊得如附表一編號2至4
    「竊得財物」欄所示之財物，迄未歸還各該被害人，被告復
    未與各該被害人達成和解或賠償其損害，並參諸各該被害人
    對本案及被告科刑範圍之意見（見本院易字卷第59、61頁）
    等節，兼衡被告犯後始終坦承犯行之態度，於本院審理中自
    陳所受教育程度為國中肄業，入監前從事空調工作，月薪約
    新臺幣（下同）5、6萬元，與家中父母親、胞兄同住（見本
    院易緝卷第79頁）等一切情狀，就其所犯上開各罪，分別量
    處如附表一「罪名及宣告刑」欄所示之刑，並就得易科罰金
    部分，併諭知易科罰金之折算標準；又衡酌被告所犯如附表
    一編號2至4所示各罪，犯罪時間前後相距未逾14日，犯罪類
    型、行為態樣、動機則均屬相同，所侵害之法益亦非具有不
    可替代性、不可回復性之個人法益，責任非難重複之程度甚
    高，另考量刑罰邊際效應隨刑期而遞減及被告所生痛苦隨刑
    期而遞增，及被告社會復歸之可能性等情，本於罪責相當原
    則之要求，在法律外部性及內部性界限範圍內，綜合斟酌被
    告犯罪行為之不法與罪責程度，及對其施以矯正之必要性，
    就上開有期徒刑不得易科罰金部分，定其應執行之刑如主文
    第1項所示，以示懲儆。
四、沒收
　㈠按供犯罪所用、犯罪預備之物或犯罪所生之物，屬於犯罪行
    為人者，得沒收之；犯罪所得，屬於犯罪行為人者，沒收之
    ；於全部或一部不能沒收或不宜執行沒收時，追徵其價額，
    刑法第38條第2項前段、第38條之1第1項前段、第3項分別定
    有明文。又宣告刑法第38條、第38條之1之沒收或追徵，有
    過苛之虞、欠缺刑法上之重要性、犯罪所得價值低微，或為
    維持受宣告人生活條件之必要者，得不宣告沒收或酌減之，
    刑法第38條之2第2項亦定有明文。
　㈡被告就如附表一編號2至4所示犯行部分，所竊得如附表二編
    號1至3所示之財物，均為其犯罪所得，且迄未實際合法發還
    被害人（見偵6881卷第45、51至53頁，偵6971卷第66至67、
    70頁，偵990卷第39、42至43頁，本院易緝卷第72頁），是
    上開犯罪所得既未扣案，應依刑法第38條之1第1項前段、第
    3項規定，宣告沒收，並於全部或一部不能沒收或不宜執行
    沒收時，追徵其價額。
　㈢另被告就如附表一編號1所示犯行部分，持以行竊之油壓剪1
    把，雖係被告所有，供其犯罪所用之物，惟於使用後已遭丟
    棄，此據被告於本院準備程序中陳述明確（見本院易緝卷第
    72頁），上開物品既未經扣案，復無積極證據足認現尚存在
    ，衡諸上開物品價值低微，且取得甚為容易，對其宣告沒收
    實無從達成遏止或預防犯罪之目的，應認欠缺刑法上之重要
    性，而無予以沒收之必要，爰不予宣告沒收。至被告就如附
    表一編號2所示犯行部分，所持以行竊之上開鐵鎚、螺絲起
    子、尖嘴鉗，固均係供本案犯罪所用之物，然上開鐵鎚、螺
    絲起子、尖嘴鉗既為被告於林碧櫻上址住宅車庫內取得之物
    ，自難逕認為被告所有，復未經扣案，揆諸前揭說明，被告
    就上開鐵鎚、螺絲起子、尖嘴鉗既非所有權人，又無事實上
    處分權，自無庸諭知沒收，附此敘明。　
據上論斷，應依刑事訴訟法第273條之1第1項、第299條第1項前
段，刑法第321條第1項第1款、第2款、第3款、第2項、第47條第
1項、第25條第2項、第41條第1項前段、第51條第5款、第38條之
1第1項前段、第3項、第38條之2第2項，刑法施行法第1條之1第1
項，判決如主文。
本案經檢察官李雅雯提起公訴，檢察官蕭慶賢到庭執行職務。
中　　華　　民　　國　　111 　年　　2 　　月　　10　　日
　　　　　　　　　刑事第一庭　法　官　高御庭
以上正本證明與原本無異。
如不服本判決應於收受送達後20日內向本院提出上訴書狀，並應
敘述具體理由；其未敘述上訴理由者，應於上訴期間屆滿後20日
內向本院補提理由書（均須按他造當事人之人數附繕本）「切勿
逕送上級法院」。告訴人或被害人如對於本判決不服者，應具備
理由請求檢察官上訴，其上訴期間之計算係以檢察官收受判決正
本之日期為準。
中　　華　　民　　國　　111 　年　　2 　　月　　10　　日
　　　　　　　　　　　　　　　書記官　林怡芳
附錄本案論罪科刑法條全文：
中華民國刑法第321條
（加重竊盜罪）
犯前條第1項、第2項之罪而有下列情形之一者，處6月以上5年以
下有期徒刑，得併科50萬元以下罰金：
一、侵入住宅或有人居住之建築物、船艦或隱匿其內而犯之。
二、毀越門窗、牆垣或其他安全設備而犯之。
三、攜帶兇器而犯之。
四、結夥三人以上而犯之。
五、乘火災、水災或其他災害之際而犯之。
六、在車站、港埠、航空站或其他供水、陸、空公眾運輸之舟、
    車、航空機內而犯之。
前項之未遂犯罰之。